【裁判字號】    99,台上,2809
【裁判日期】    990506
【裁判案由】    殺人
【裁判全文】
最高法院刑事判決            九十九年度台上字第二八０九號
上  訴  人  甲○○
選任辯護人  林石猛律師
            邱基峻律師
            蔡豐徽律師
上列上訴人因殺人案件，不服台灣高等法院高雄分院中華民國九
十七年三月二十七日第二審更審判決（九十六年度少上更(一)字第
七號，起訴案號：台灣高雄地方法院檢察署九十四年度少偵字第
五號），提起上訴，本院判決如下：
    主  文
原判決撤銷，發回台灣高等法院高雄分院。
    理  由
本件原判決認定上訴人甲○○有其事實欄所記載之殺人犯行，因
而撤銷第一審關於殺人部分所為科刑之判決，改判仍論以上訴人
殺人罪，並以上訴人於行為時係十四歲以上未滿十八歲之人，且
於上開犯罪未發覺前自首而接受裁判，依刑法第十八條第二項、
第六十二條規定，遞減輕其刑後，量處有期徒刑八年，固非無見
。
惟按：(一)、刑法第六十三條前段所謂未滿十八歲人犯罪，不得處
死刑、無期徒刑，僅係量刑時之限制規定。未滿十八歲人犯刑法
第二百七十一條第一項殺人罪，而以年齡關係減輕其刑時，固應
援引刑法第十八條第二項規定，而非以同法第六十三條第一項後
段為其減輕之依據。惟事實審法院以未滿十八歲之人犯刑法第二
百七十一條第一項殺人罪，並認有依同法第十八條第二項減輕其
刑情形時，應就該罪本刑死刑、無期徒刑及有期徒刑部分，分別
依刑法第六十四條至第六十六條相關減刑之規定減輕其刑後，再
於減得之刑之範圍內，量定其刑；非謂僅就有期徒刑部分減輕其
刑，並於所減之刑之範圍內，酌量科刑。原判決認上訴人所為係
犯刑法第二百七十一條第一項之殺人罪，並有刑法第十八條第二
項規定減輕其刑之情形，即應依前述說明，於所減得之刑之範圍
內量刑。乃原判決竟僅就殺人罪法定本刑中有期徒刑部分減輕，
而謂：「……被告（上訴人）未滿18歲，依刑法第63條規定不得
科處死刑或無期徒刑，爰就其有期徒刑部分，減輕其刑……」（
見原判決第五頁三、）。即有不適用法則之違誤。(二)、上訴人行
為後，刑法部分條文於民國九十四年二月二日修正公布，並自九
十五年七月一日施行。其中第六十四條第二項有關死刑減輕之規
定，原規定減輕為「無期徒刑，或十五年以下十二年以上有期徒
刑」，修正為「無期徒刑」；第六十五條第二項有關無期徒刑減
輕之規定，原規定減輕為「七年以上有期徒刑」，修正為「二十
年以下十五年以上有期徒刑」。上開修正，已使依法減輕其刑後
之法定本刑輕重發生變化，自屬法律變更。原審於刑法修正施行
後之九十七年三月二十七日判決，認上訴人犯前述殺人罪，並依
上開規定減輕其刑。但對於殺人罪法定本刑死刑、無期徒刑減輕
之規定，未依刑法第二條第一項為新舊法之比較適用，遽行判決
，併有判決不適用法則之違誤。又卷內似無潘家慧、翁嘉宏接受
檢察官訊問之資料，原判決謂：「潘家慧、翁嘉宏於檢察官偵查
中所為之陳述，其均未曾提及檢察官在偵查時有不法取供之情形
，該陳述證據之取得並無何違法情事。反對該項供述得具有證據
能力之被告選任辯護人，亦未釋明上開供述證據有如何顯不可信
之情況，依上說明，其等於偵查中之證言自均具有證據能力」等
語（見原判決第三頁）。似有誤會。以上或為上訴意旨所指摘，
或屬本院得依職權調查之事項，應認原判決仍有撤銷發回更審之
原因。
據上論結，應依刑事訴訟法第三百九十七條、第四百零一條，判
決如主文。
中    華    民    國  九十九  年    五    月    六    日
                      最高法院刑事第五庭
                          審判長法官  陳  正  庸
                                法官  林  秀  夫
                                法官  宋      祺
                                法官  陳  祐  治
                                法官  林  瑞  斌
本件正本證明與原本無異
                                      書  記  官
中    華    民    國  九十九  年    五    月   十二   日
                                                     m

司法院資訊處製作；財團法人民間司法改革基金會備份。
